【裁判字號】    95,交聲,763
【裁判日期】    951016
【裁判案由】    聲明異議
【裁判全文】
臺灣彰化地方法院交通事件裁定         95年度交聲字第763號
原處分機關  交通部公路總局臺中區監理所彰化監理站
異  議  人
即受處分人  甲○○
上列異議人即受處分人因違反道路交通管理處罰條例案件，對交
通部公路總局臺中區監理所彰化監理站民國九十五年八月二日彰
監四字第裁六四—Ｉ00000000號裁決聲明異議，本院裁
定如下：
    主      文
原處分撤銷。
甲○○汽車駕駛人駕駛汽車肇事致人受傷而逃逸，吊銷駕駛執照
，壹年內不得考領駕駛執照。
    理      由
一、按「行為後法律或自治條例有變更者，適用行政機關最初裁
    處時之法律或自治條例。但裁處前之法律或自治條例有利於
    受處罰者，適用最有利於受處罰者之規定。」，民國九十四
    年二月五日公布，九十五年二月五日施行之行政罰法第五條
    定有明文。本件受處分人於九十五年六月八日違規駕駛行為
    後，行政機關交通部公路總局臺中區監理所彰化監理站於九
    十五年八月二日最初裁處前，道路交通管理處罰條例業經修
    正並於九十五年七月一日施行，其中汽車駕駛人駕駛汽車肇
    事致人受傷而逃逸部分，已從處罰「吊銷駕駛執照，終身不
    得考領駕駛執照」（修正前道路交通管理處罰條例第六十二
    條第一項後段、第六十七條第一項），修正為「吊銷駕駛執
    照，一年內不得考領駕駛執照」（修正後道路交通管理處罰
    條例第六十二條第四項前段、第六十七條第三項），新舊法
    比較結果，修正前之規定顯然較不利於受處分人，揆諸上揭
    法律規定，本件受處分人之違規駕駛行為，自應適用行政機
    關最初裁處時之法律即九十五年七月一日施行之修正後道路
    交通管理處罰條例第六十二條第四項前段、第六十七條第三
    項規定，先予敘明。
二、異議意旨略以：異議人即受處分人甲○○於九十五年六月八
    日十九時五分許，駕駛車主周國然所有之車牌號碼ＤＬ－六
    ０七五號自小客車，行經彰化縣田尾鄉○○路○段二三七號
    時，伊發現被害人在伊車前約二十五公尺處撞到他人的車，
    伊出於好心，始下車請朋友許登旺叫救護車，由於伊認為本
    件車禍與自己無關，遂在將被害人送上救護車後離開，且伊
    有意外保險，額度高達新臺幣四百萬元，已足夠理賠並不需
    要逃跑，是伊並無肇事故意逃逸之行為，爰請求撤銷原處分
    云云。
三、經查：（一）受處分人於九十五年六月八日十九時五分許，
    駕駛車牌號碼ＤＬ－六０七五號自小客車，行經彰化縣田尾
    鄉○○路○段二三七號前，因肇事致被害人陳聖文與後坐乘
    客蔡志欣受傷而逃逸，嗣為警循線查獲，而掣單告發，並經
    原處分機關裁處受處分人吊銷駕駛執照，永久禁考等情，業
    據被害人陳聖文與蔡志欣於警訊時指述遭撞擊受傷情形明確
    ，並據目擊證人洪瑞鴻、張金池於警詢中證述本件車禍發生
    經過情形綦詳，復有路口監視器翻拍照片、肇事汽車與被害
    人機車受損照片共十五張、彰化縣警察局交通警察隊北斗分
    隊九十五年六月八日彰警交字第Ｉ00000000號舉發
    違反道路交通管理事件通知單、交通部公路總局臺中區監理
    所彰化監理站九十五年八月二日彰監四字第裁六四－Ｉ00
    000000號違反道路交通管理事件裁決書各一紙等件附
    卷及因撞擊而掉落肇事現場之車牌號碼ＤＬ－六０七五號自
    小客車右後視鏡鏡片一個扣案可資佐證。（二）受處分人雖
    以前詞置辯，然其於本院訊問時供稱：「（法官問：你所開
    的自小客車和對方機車行進方向為何？）都在中山路，我已
    經開到佔用機車道之一半，我準備靠邊停，機車從我的右側
    開過來。」、「（法官問：你開的自小客車從快車道要靠右
    停車而駛入機車道之一半時，你有無從右後視鏡查看有無人
    車？）我有看右後視鏡。」等情，顯見其於駕車向右靠路邊
    停車時，業已從右後視鏡察覺有機車從其右側開過來，而受
    處分人所駕自小客車復因撞擊而致右後視鏡鏡片整片受損掉
    落，顯見其撞擊力絕非輕微，受處分人既非盲聾之人，豈有
    對於發生於眼前之撞擊彷若毫無知覺而全然不知之理，其辯
    稱於案發之際不知發生碰撞云云，要屬無稽，殊無足取。況
    衡諸一般正常駕駛經驗，駕駛車輛於欲變換車道、左右轉彎
    時，理應會由所駕車輛兩側之後視鏡察看左後方或右後方是
    否有來車，縱使未有變換車道或是左右轉彎之行為，亦會隨
    時自所駕車輛兩側之後視鏡注意行車狀況及路況，以確保行
    車安全，此乃事理所當然，準此，受處分人自車禍現場駕駛
    上揭自小客車返家途中，當然亦須從兩側後視鏡查看兩側車
    後之狀況，以利安全駛回住處，則受處分人在此段返家過程
    ，豈有全然未察看其右後視鏡而對該右後視鏡之鏡片業已整
    片掉落一事毫無所悉之理，惟受處分人事後於警訊時竟仍供
    稱自己直到警方至其家中告知始發現所駕前揭車輛之右後視
    鏡鏡片脫落，所言顯然嚴重悖離社會通念常情，而從其一再
    以謊圓謊，益見其前揭辯詞之不實。再者，汽車駕駛人於駕
    駛汽車肇事致人受傷或死亡時，除應即採取救護措施及依規
    定處置外，並須通知警察機關處理，不得任意移動肇事汽車
    而駛離逃逸，此觀諸前開法律規定意旨甚明。本件受處分人
    縱如其所辯確有協助叫救護車將被害人送醫之行為，然其既
    未通知警察機關處理，亦未留於現場等候警察機關前來而旋
    即駕車離去，且事後復刻意掩飾上開所駕自小客車曾與被害
    人所騎乘機車發生撞擊致所駕自小客車右後視鏡整片鏡片掉
    落之事實，顯見其確有肇事逃逸之主觀犯意無訛。至於受處
    分人投保意外險之額度多寡，要與其是否具有肇事逃逸之犯
    行，係屬二事，否則凡投保高額意外險之駕駛人，豈非均可
    解免肇事逃逸之罪責？基上，受處分人前開所辯均乏所據，
    核屬飾卸諉責之詞，毫無足採。
四、綜上所述，受處分人固堪認定確有肇事致人受傷後而故意逃
    逸之行為無誤，惟原處分機關疏未注意行政罰法第五條之規
    定，仍依修正前道路交通管理處罰條例第六十二條第一項後
    段、第六十七條第一項之規定，裁處受處分人「吊銷駕駛執
    照，永久禁考」，即有違誤，應由本院依法將原處分撤銷，
    並另依修正後道路交通管理處罰條例第六十二條第四項前段
    、第六十七條第三項之規定，諭知如主文第二項所示。
據上論斷，應依道路交通案件處理辦法第二十條，裁定如主文。
中    華    民    國    95    年   10     月    16    日
                  臺灣彰化地方法院交通法庭
                      法    官  李  進  清
以上正本證明與原本無異。
如不服本裁定，應於裁定送達後5日內，向本院提出抗告狀 (須
附抗告狀繕本)。
中    華    民    國    95    年    10    月    16    日
                      書 記 官  張  木  松


司法院資訊處製作；財團法人民間司法改革基金會備份。
